【裁判字號】    99,交訴,51
【裁判日期】    990706
【裁判案由】    公共危險等
【裁判全文】
臺灣高雄地方法院刑事判決              99年度交訴字第51號
公  訴  人  臺灣高雄地方法院檢察署檢察官
被      告  乙○○
上列被告因公共危險等案件，經檢察官提起公訴（99年度偵字第
2207號），本院判決如下：
    主  文
乙○○被訴肇事致人傷害逃逸部分無罪，被訴過失傷害部分公訴
不受理。
    理  由
一、公訴意旨略以：被告乙○○為計程車司機，係從事駕駛業務
    之人，於民國98年9 月13日凌晨零時10分許，被告駕駛車牌
    號碼：512 ─XF號之營業小客車（下稱系爭計程車），載客
    沿高雄市三民區○○○路由西向東行駛，行經該路與臥龍路
    時，本應注意隨時注意車前狀況及汽車行駛至交岔路口，其
    行進、轉彎，應遵守燈光號誌，而當時燈號為閃黃燈，被告
    駕車應減速接近，注意安全，小心通過，且當時路面乾燥、
    無缺陷亦無障礙物，視距良好，並無不能注意情事，竟疏未
    注意，貿然通過該路口，適告訴人甲○○循行人穿越道由南
    向北欲穿越九如一路，被告閃避不及駕車碾過告訴人右腳板
    ，致告訴人受有右足壓傷併右足第3 及第5 蟅骨骨折、右足
    1 公分×1 公分皮膚壓傷部分壞死之傷害（下稱系爭傷害）
    ，車禍發生後，同向行駛在被告車輛後方，並目擊車禍發生
    經過之余青鴻發現被告未停車，乃駕駛車牌號碼Y6-181號營
    業小客車追趕攔停被告，告稱目擊車禍一事，被告至此知悉
    駕車與告訴人發生車禍，乃將車輛停放路旁，步行返回車禍
    現場，詎被告將告訴人攙扶至路旁後，明知告訴人因車禍受
    有傷害，竟仍基於肇事逃逸之故意，未停留在現場對告訴人
    為必要之救護，即駕車逃逸，因認被告涉犯刑法第185 條之
    4 肇事致人傷害逃逸罪嫌，及同法第284 條第2 項之業務過
    失傷害罪嫌。
二、被訴肇事致人傷害逃逸無罪部分：
    訊據被告乙○○固坦承於上開時間地點駕車碰撞告訴人，經
    下車察看後，並未報警處理或將告訴人送醫，亦未留下任何
    聯絡方式，即駕車離開現場，惟堅決否認有何肇事致人傷害
    逃逸之犯行，辯稱：車禍發生後，伊與另2 名乘客有下車察
    看，幫告訴人找到掉落地上之行動電話，並將告訴人攙扶至
    九如路北側路邊，伊有問告訴人是否受傷，要否叫救護車送
    醫，但告訴人有喝酒，僅敘述些家裡的事，說心痛，伊有翻
    告訴人衣服察看，未發現有受傷之情形，因伊有搭載乘客，
    故即離去現場，並無肇事逃逸之故意等語。經查：
  (一)證據能力之判斷：
    1.按被告以外之人於審判外之言詞或書面陳述，除法律有規
      定者外，不得作為證據，刑事訴訟法第159 條第1 項定有
      明文。本件證人即告訴人甲○○於警詢所為之陳述，為被
      告以外之人於審判外之言詞陳述，且無同法第159 條之3
      之特別情況，則被告辯稱告訴人於警詢之陳述無證據能力
      ，即無不合，自不得以告訴人於警詢之陳述為被告不利之
      認定。
    2.另被告以外之人於審判外之言詞或書面陳述，除法律有規
      定者外，雖不得作為證據，但依刑事訴訟法第159 條之5
      規定，經當事人於審判程序同意作為證據，法院審酌該言
      詞陳述或書面陳述作成時之情況，認為適當者，仍得作為
      證據，且如當事人、代理人或辯護人於法院調查證據時，
      知有上開不得為證據之情形，而未於言詞辯論終結前聲明
      異議者，視為有前項之同意。而本件關於證人余青鴻、曾
      瓊瑤於警詢中之陳述，被告於本院行準備程序時，均明確
      表示同意有證據能力（詳99年度審交訴字第58號卷【下稱
      審查卷】第28頁），且被告亦未於本院審理過程中聲明異
      議，本院審酌上開陳述作成時之情況均屬正常，且與本案
      相關之待證事實具有關連性，因認上開證據均具有證據能
      力。
  (二)按犯罪事實應依證據認定之，無證據不得認定犯罪事實；不
    能證明被告犯罪者，應諭知無罪之判決，刑事訴訟法第154
    條第2 項、第301 條第1 項分別定有明文；另所謂認定犯罪
    事實之證據，無論其為直接或間接證據，均須達於通常一般
    人均不致有所懷疑，而得確信其為真實之程度，始得據為有
    罪之認定，若其關於被告是否犯罪之證明未能達此程度，而
    有合理性懷疑之存在，致使無法形成有罪之確信，根據「罪
    證有疑、利於被告」之證據法則，即不得遽為不利被告之認
    定，此亦有最高法院29年上字第3105號、40年台上字第86號
    、76年台上字第4986號判例意旨可資參照。又刑法第185 條
    之4 之駕駛動力交通工具肇事致人死傷而逃逸罪，以行為人
    駕車肇事後，明知已有人死傷，未對傷者及時救護或為必要
    處理，及對死者為必要之處理，即擅自逃離現場，為其構成
    要件，此有最高法院91年度台上字第7194號判決可資參照，
    是以，若行為人於駕車肇事後，主觀上對於被害人死傷之事
    實並無認識，縱客觀上未為救護行為即離去現場，仍與該罪
    之構成要件有間。
  (三)被告所承部分核與道路交通事故現場圖、道路交通事故調查
    報告表(一)、(二)、現場相片、診斷證明書、車籍查詢資料、監
    視錄影光碟及勘驗筆錄所示，及告訴人、證人余青鴻、曾瓊
    瑤所證大致相符，有上開資料及筆錄附卷可稽（詳警卷第5
    至9 頁、第12至23頁、第26至27頁、偵查卷第4 至6 頁、第
    16 頁 及證物袋、本院卷第24至33頁、第35至38頁），所承
    堪信為真實，則依被告所承及上開證據顯示，被告於上開時
    間、地點駕車肇事，致告訴人受有系爭傷害，被告雖曾下車
    察看，但並未報警處理或將告訴人送醫，亦未留下任何聯絡
    方式，即駕車離開現場之事實，應可認定。
  (四)依證人余青鴻證稱略以：伊於上開時間地點，駕車沿高雄市
    三民區○○○路由西向東行駛，見1 中年男子（指告訴人）
    自斑馬線由南向北要過九如路，伊減速後，系爭計程車由左
    後方超車後，聽見碰碰2 聲，該中年男子即蹲下，系爭計程
    車有踩煞車停在約20公尺前方之路口處，隨後可能放掉剎車
    ，系爭計程車怠速向前移動，伊開車向前開窗並按喇叭，告
    知該車駕駛人（指被告）發生車禍，請其回去看看，嗣後系
    爭計程車即切至路邊停車，伊從前方迴轉後，發現系爭計程
    車駕駛人下車關心及攙扶該中年男子後，即行離去等語（詳
    警卷第5 至7 頁、偵查卷第5 頁、本院卷第36頁），依證人
    余青鴻上開所述，被告既於碰撞後約20公尺之距離即將車輛
    煞停，顯見肇事之初並無逃離現場之念，且因被告係於超越
    余青鴻所駕車輛後，右側擦撞告訴人，依一般人之直接反應
    ，自係將車輛急速往左調整，是急煞停止時，系爭計程車應
    位於九如路西往東靠較內側之車道，應可認定，而依被告嗣
    後下車攙扶告訴人之事實，足見被告停車後並無隨即離去之
    意，則證人余青鴻所稱系爭計程車煞停後，鬆剎車怠速前進
    之情，應係準備將車停往路邊，而非逃離現場，亦可認定，
    故而被告前往察看前，並無直接逃離肇事現場之情形，堪可
    認定。
  (五)證人即告訴人甲○○雖證稱略以：車禍發生後，沒有人開車
    過來，僅路旁含2 個20歲以下的年輕人，共約3 個人走路過
    來攙扶伊至九如路北側坐下，攙扶者沒有表明是肇事者，雖
    有問伊有沒有怎樣，但因當時腳還沒有很痛，所以伊說等一
    下再看看有沒有怎樣，伊講完攙扶者即離去，沒有問要不要
    報警或要不要叫救護車等語（詳本院卷第28至34頁），然(1)
    依證人余青鴻所證，被告將系爭計程車煞停後，隨即下車察
    看，並未遠離車禍現場，則即使如告訴人所述，被告未表明
    為肇事者，應係誤認告訴人知悉其為肇事者，非故為隱匿，
    甚明；(2)本件車禍係發生於凌晨零時12分左右，業據證人余
    青鴻證述在卷（詳警卷第5 頁），屬正常之睡眠時間，未眠
    之人當處在精神較不濟之狀態，而告訴人非僅於睡眠時間未
    眠，且當時又處於飲酒後之狀態，有筆錄附卷可稽（詳本院
    卷第27頁），精神當更為不濟，另因受本件車禍之衝擊，心
    神難免較為混亂，則能否對車禍發生後攙扶者所詢問之問題
    為完整之記憶，實難令人無疑，而依當時之狀況，被告既已
    下車察看，且如告訴人上開所證，詢問有沒有怎樣，欲瞭解
    有無受傷及有無救護必要之情甚明，是所辯曾詢問有無必要
    叫救護車送醫，合於常情，尚難以告訴人上開所證，逕認被
    告僅如路人般為通常詢問，而未明確徵詢有無救護必要；(3)
    告訴人所受之系爭傷害均位於右腳掌，有診斷證明書2 份附
    卷可佐（詳警卷第12至13頁）而告訴人於車禍發生時有穿鞋
    襪，攙扶者詢問時亦未脫去鞋襪出示受傷之右腳，業據其證
    述在卷，亦有筆錄附卷可按（詳本院卷第32至33頁），則被
    告辯稱經察看，未發現告訴人有受傷之情形，亦難認有何不
    符。
  (六)綜上，被告雖於上開時間、地點駕車肇事，致告訴人受有系
    爭傷害，且下車察看後，未報警處理或將甲○○送醫，亦未
    留下任何聯絡方式，即駕車離開現場，但被告既於肇事後即
    將車輛煞停，並下車察看，且已就有無救護必要為徵詢，而
    告訴人所受傷害又非外觀所得察覺，且告訴人本身亦表示要
    等一下再看看有無怎樣，顯見依當時客觀之情事，並無就告
    訴人緊急救護之必要，且被告亦甚難查知告訴人所受之系爭
    傷害，則尚難使一般人確信被告知悉告訴人因車禍受有系爭
    傷害，而仍未為即時救護或必要處理而無疑，依上說明，就
    本件肇事致人傷害逃逸部分，自應為被告無罪之諭知。
三、被訴業務過失傷害公訴不受理部分：
  (一)按告訴乃論之罪，告訴人於第一審辯論終結前，得撤回其告
    訴；告訴經撤回者，法院應諭知不受理之判決，刑事訴訟法
    第238 條第1 項、第303 條第3 款亦有明文。
  (二)本件被告被訴涉犯業務過失傷害罪嫌部分，依刑法第287 條
    前段之規定，須告訴乃論，而本件告訴人業已與被告所屬之
    交通公司達成和解，告訴人甲○○因而撤回告訴，此有和解
    筆錄及撤回告訴狀各1 份附卷可稽（詳審查卷第17至18頁）
    ，且經告訴人甲○○證稱在卷（詳本院卷第32頁），揆諸上
    開說明，被訴業務過失傷害部分，自應為不受理之判決。
據上論斷，應依刑事訴訟法第301 條第1 項、第303 條第3 款，
，判決如主文。
本案經檢察官張志杰到庭執行職務。
中    華    民    國    99    年    7     月    6     日
                  交通法庭審判長法  官  李璧君
                                法  官  曾鈴
                                法  官  鄭峻明
以上正本證明與原本無異。
如不服本判決應於收受判決後10日內向本院提出上訴書狀，並應
敘述具體理由。其未敘述上訴理由者，應於上訴期間屆滿後20日
內向本院補提理由書(均須按他造當事人之人數附繕本)「切勿逕
送上級法院」。
中    華    民    國    99    年    7     月    6     日
                                書記官  吳韻芳

司法院資訊處製作；財團法人民間司法改革基金會備份。
